【裁判字號】    95,上訴,1909
【裁判日期】    951130
【裁判案由】    違反毒品危害防制條例
【裁判全文】
臺灣高等法院高雄分院刑事判決        95年度上訴字第1909號
上  訴  人
即  被  告  甲○○
                    現於臺灣高雄第二監獄
上列上訴人因違反毒品危害防制條例案件，不服臺灣高雄地方法
院95年度訴字第48號中華民國95年8 月16日第一審判決（起訴案
號：臺灣高雄地方法院檢察署94年度毒偵字第9963號），提起上
訴，本院判決如下：
    主  文
上訴駁回。
    事實及理由
一、本案經本院審理結果，認第一審判決認事用法及量刑均無不
    當，應予維持，並引用第一審判決書記載之事實、證據及理
    由（詳附件）。
二、上訴人即被告甲○○（下稱被告）上訴意旨略以：伊在原審
    審理時並非故意否認施用毒品，當時是蔡寬明拿香煙讓伊施
    用，伊感覺怪怪的，但不知該香煙摻有海洛因，直到看到檢
    驗報告才知吸食毒品，原審判處有期徒刑1 年2 月顯然太重
    云云。惟查：毒品危害防制條例第10條之施用第一級毒品
    罪，須行為人具備「故意」之責任條件始能成立，如對施用
    之物無毒品之認識，即無由成立本罪。而被告自警詢時起即
    否認有何施用毒品犯行，其於原審及本院審理時仍以上揭欠
    缺毒品認識之情詞置辯，顯屬否認施用毒品犯行之飾詞，難
    認犯後有何悔意。被告前有多次犯罪前科，甫於92年10月
    7 日假釋出監，至93年7 月11日因縮刑期滿而執行完畢，有
    卷附臺灣高等法院被告前案紀錄表可憑。其於5 年內再犯本
    罪，有依累犯規定加重其刑之情形；且有因違反毒品危害防
    制條例案件，經強制戒治完畢情事，亦有上開前案紀錄表可
    按。參以毒品危害防制條例第10條之施用第一級毒品，其法
    定刑為6 月以上5 年以下有期徒刑，原判決就被告所犯上開
    施用第一級毒品罪，量處有期徒刑1 年2 月，顯屬較輕之刑
    度，並無過重之情形甚明。是被告上訴意旨認原判決量刑過
    重，而指摘原判決不當，為無理由，應予駁回。
三、據上論斷，應依刑事訴訟法第368 條，判決如主文。
本案經檢察官許月雲到庭執行職務。
中    華    民    國    95    年    11    月    30    日
                  刑事第四庭    審判長法官  蕭權閔
                                      法官  陳吉雄
                                      法官  林水城
以上正本證明與原本無異。
如不服本判決應於收受本判決後10日內向本院提出上訴書狀，其
未敘述上訴理由者，並得於提起上訴後10日內向本院補提理由書
狀（均須按他造當事人之人數附繕本）「切勿逕送上級法院」。
中    華    民    國    95    年    11    月    30    日
                                    書記官  吳新貞
附件
臺灣高雄地方法院刑事判決                95年度訴字第48號
公  訴  人  臺灣高雄地方法院檢察署檢察官
被      告  甲○○  男  40歲（民國○○年○月○○日生）
                    身分證統一編號：Ｚ000000000號
                    住屏東縣潮州鎮○○路112之2號
                    （現在臺灣臺北監獄執行中）
上列被告因違反毒品危害防制條例案件，經檢察官提起公訴（94
年度毒偵字第9963號），本院判決如下：
    主  文
甲○○施用第一級毒品，累犯，處有期徒刑壹年貳月。扣案之第
一級毒品海洛因壹包（含包裝袋，淨重零點肆捌公克，空包裝重
零點貳貳公克）、注射針筒壹支，均沒收銷燬之。
    事  實
一、甲○○前於民國87年間，因施用毒品案件，經臺灣屏東地方
    法院裁定送觀察、勒戒後，認有繼續施用毒品之傾向，再經
    該院裁定令入戒治處所施以強制戒治1 年，而於89年2 月3
    日執行完畢，翌日因執行完畢出監；繼於90年間，復因施用
    毒品案件，經臺灣屏東地方法院檢察署檢察官聲請送強制戒
    治並提起公訴，強制戒治部分經臺灣屏東地方法院裁定令入
    戒治處所施以強制戒治1 年，嗣經臺灣屏東地方法院裁定停
    止戒治，所餘戒治期間付保護管束，而於90年12月4 日因停
    止其處分出監，並於91年7 月10日保護管束期滿未經撤銷，
    視為執行完畢。提起公訴部分則經臺灣屏東地方法院以90年
    度訴字第577 號判處應執行有期徒刑1 年4 月確定。另其於
    90年間因竊盜案件，經臺灣高等法院高雄分院以90年度上易
    字第1876號判處有期徒刑1 年確定，上開二案嗣經定應執行
    有期徒刑2 年2 月，而於92年10月7 日假釋出監，至93年7
    月11日因縮刑期滿假釋未經撤銷，視為執行完畢。詎甲○○
    仍未戒絕毒癮，於前開強制戒治執行完畢釋放後5 年內，復
    基於施用第一級毒品海洛因之犯意，於94年11月11日上午10
    時許回溯24小時內之某時，在某不詳處所施用第一級毒品海
    洛因1 次，嗣於94年11月11日凌晨5 時20分許，為警據報前
    往址設高雄縣鳳山市○○路165 號之「天上人間汽車旅館」
    305 室執行搜索，當場查獲第一級毒品海洛因1 包（淨重0.
    48公克，空包裝重0.22公克）及注射針筒1 支，經採集尿液
    送驗結果，呈嗎啡陽性反應，始悉上情。
二、案經高雄縣政府警察局鳳山分局報請臺灣高雄地方法院檢察
    署檢察官偵查起訴。
    理  由
一、證據之認定：
（一）被告甲○○於本院審理時，固坦認施用第一級毒品海洛因
      之事實，惟矢口否認有何違反毒品危害防制條例第10條第
      1 項之犯行，先辯稱：其於經警查獲前，因左上臂蜂窩性
      組織炎，在中華二路重仁骨科醫院就診，經警採集之尿液
      呈嗎啡陽性反應可能係該院注射止痛藥所致；嗣改稱：可
      能係其友人蔡寬明有意陷害，提供摻有第一級毒品海洛因
      之香煙供其施用所致云云。
（二）本院認定被告有本案犯行之證據，各該證據之證據能力論
      述如下：
  1、 按傳聞法則之重要理論依據，在於傳聞證據未經當事人之
      反對詰問予以核實，乃予排斥，惟若當事人已放棄對原供
      述人之反對詰問權，於法院審判時表明同意該等傳聞證據
      可作為證據，基於證據資料愈豐富，愈有助於真實發現之
      理念，並貫徹刑事訴訟法修法加重當事人進行主義之精神
      ，確認當事人對於證據能力有處分權之制度，傳聞證據經
      當事人同意作為證據，法院認為適當者，亦得為證據。另
      當事人於調查證據時，對於傳聞證據表示「沒有意見」、
      「對於證據調查無意見」，而未於言詞辯論終結前聲明異
      議，應視為已有將該等傳聞證據採為證據之同意，此刑事
      訴訟法第159 條之5 定有明文。
   2、被告於本院準備程序時，已表示對於全案卷證之證據能力
      均無意見，依刑事訴訟法第159 條之5 之規定，應視為被
      告已同意證人潘仁達於警詢時之陳述、高雄縣政府警察局
      鳳山分局（隊）勤指分駐（派出）所受理民眾報案紀錄表
      、高雄縣政府警察局鳳山分局埤頂分駐（派出）所臨檢紀
      錄表、職務報告、手寫紙條、重仁骨科醫院95年6 月29日
      （九五）仁字102 號函附病例影本及95年7 月18日（九五
      ）仁字第120 號函各1 份具有證據能力，而可作為證據，
      本院斟酌上開證據並非非法取得，亦無證明力明顯過低之
      情形，是均得採為證據。
（三）茲就上開具有證據能力之證據，認定事實如下：
   1、被告於94年11月11日上午10時經警採集尿液送請臺灣檢驗
      科技股份有限公司以EIA 酵素免疫分析法初步檢驗，再以
      GC /MS氣相層析質譜儀分析法確認之檢驗結果，呈嗎啡陽
      性反應等情，有該公司94年11月30日檢體編號鳳警770 號
      濫用藥物尿液檢驗報告、高雄縣政府警察局鳳山分局偵辦
      毒品案件嫌疑人尿液採集編號對照表各1 份在卷足憑。再
      者，被告於94年11月11日凌晨5 時20分許，在址設高雄縣
      鳳山市○○路165 號天上人間汽車旅館305 室經警查獲時
      ，扣得之白粉1 包，經送請法務部調查局檢驗結果，含有
      第一級毒品海洛因成分，淨重0.48公克，空包裝重0.22公
      克等情，亦有法務部調查局95年2 月6 日調科壹字第2200
      22128 號鑑定通知書1 紙在卷足憑；又當日查扣之注射針
      筒1 支，經送請高雄醫學大學附設中和紀念醫院檢驗結果
      ，確呈海洛因陽性反應等情，亦有該院95年3 月7 日報告
      編號9503 -16檢驗報告1 紙附卷足考。另人體吸食海洛因
      經尿液排出之時間，依吸食量多寡、人體代謝功能、吸食
      者之年齡及性別有所差異，參諸醫學臨床實驗及根據英國
      藥學會出版之文獻IsolationandIndentification of Dru
      gs乙書第293 頁載明：海洛因經注射入人體後，在體內迅
      速水解成6- MonoacetyI morphine，再緩緩繼續水解成嗎
      啡，然後再循嗎啡之代謝方式排出，同書第431 至～432
      頁並載有：嗎啡經注射入人體後，約百分之50以上於8 小
      時內自尿中排出，至24小時排出約百分之90，但48小時後
      仍有微量可檢出等語。此外，按通常健康成人1 次注射嗎
      啡15公絲，而以現行採用蟻醛酸試液及鉬鋑銨酸試液檢檢
      驗其尿液時，注射後8 小時內所排尿液易於檢出；8 小時
      至24小時，視其取尿時間及尿量多寡，可能檢出；至24小
      時以後所排之尿液，用上述方法已難檢出，亦據行政院衛
      生署藥物食品檢驗局73年11月30日（73）藥檢壹字第0302
      21號函釋在案，則被告確有於94年11月11日上午10時許採
      尿時回溯24小時內之某時，在某不詳處所施用第一級毒品
      海洛因之事實，應堪認定。
   2、被告雖以前揭情詞置辯，惟查：
 （1）被告於本院準備程序時先稱：其於經警查獲前，因左上臂
      蜂窩性組織炎，至高雄市○○○路重仁骨科醫院就診，可
      能係該院注射止痛藥所致云云。經查，被告確有於94年11
      月9 日因左肩膿傷至重仁骨科醫院接受治療，惟門診時並
      未注射嗎啡乙節，有重仁骨科醫院95年6 月29日（九五）
      仁字102 號函附病例影本及95年7 月18日（九五）仁字第
      120 號函各1 份在卷足憑，是被告所辯係因就診時注射止
      痛藥，導致其於94年11月11日經警採尿送驗結果呈嗎啡陽
      性反應等情，諉無足取。
 （2）被告又以係其友人蔡寬明有意陷害，提供摻有第一級毒品
      海洛因之香煙予其施用，嗣並挾怨報復報警查緝云云。惟
      查，本案係由某真實姓名年籍不詳，自稱「黃小姐」之女
      子以電話號碼0000000000號行動電話報案，報案內容指稱
      ：被告與蔡寬明2 人暫住天上人間汽車旅館305 室，持有
      第一級毒品海洛因、第二級毒品甲基安非他命及手槍等物
      ，蔡寬明會持陳正偉之偽造身分證件，希望警方前往取締
      等情，有高雄縣政府警察局鳳山分局（隊）勤指分駐（派
      出）所受理民眾報案紀錄表1 指在卷足憑，足徵該自稱「
      黃小姐」者報案之內容，除被告以外，尚包括蔡寬明違反
      毒品危害防制條例及槍砲彈藥刀械管制條例犯行，並明確
      指稱蔡寬明將持用陳正偉之國民身分證，與蔡寬明有明顯
      利害關係，則被告所辯係蔡寬明有意陷害，提供毒品供其
      施用再報警查緝云云，即有可疑。況被告既有犯罪事實欄
      所述之毒品前科，此有臺灣高等法院被告前案紀錄表1 份
      在卷足憑，對於施用第一級毒品海洛因後產生之效果當係
      知之甚明，本案倘若果係蔡寬明刻意誣陷被告，提供摻雜
      有第一級毒品海洛因之香煙予被告施用，則被告於施用後
      ，理應即時知悉蔡寬明所持以供其施用者為第一級毒品海
      洛因，然被告於遭警查獲之當日即94年11月11日警詢及偵
      訊時，從未供述遭友人蔡寬明下毒陷害等情，有該日警詢
      及偵訊筆錄在卷足憑，迨於本院審理時，亦未就此進行抗
      辯，竟先辯稱係因就診注射止痛劑所致，嗣才改稱係蔡寬
      明有意陷害，則被告所為辯解亦非常理。且蔡寬明已於94
      年12月4 日死亡乙節，亦有蔡寬明之個人基本資料查詢結
      果1 紙在卷足憑，是被告所辯尚無證據足資證明，應難採
      信。
   3、綜上所述，被告上開所辯，要屬事後飾卸之詞，應不足採
      。本案事證明確，被告施用第一級毒品海洛因之犯行，應
      堪認定。
   4、另被告聲請鑑定扣案之第一級毒品海洛因1 包之包裝袋是
      否有其指紋，惟該第一級毒品海洛因經警查扣後，經多人
      接觸，其上指紋紛紜雜沓，應無採集指紋送驗之可能。況
      本案被告施用第一級毒品海洛因犯行之事證已臻明確，應
      無再將該第一級毒品海洛因1 包送驗之必要。
（四）查被告前於87年間，因施用毒品案件，經臺灣屏東地方法
      院裁定送觀察、勒戒後，認有繼續施用毒品之傾向，再經
      該院裁定令入戒治處所施以強制戒治1 年，而於89年2 月
      3 日執行完畢，翌日因執行完畢出監；繼於90年間，復因
      施用毒品案件，經臺灣屏東地方法院檢察署檢察官聲請送
      強制戒治並提起公訴，強制戒治部分經臺灣屏東地方法院
      裁定令入戒治處所施以強制戒治1 年，嗣經臺灣屏東地方
      法院裁定停止戒治，所餘戒治期間付保護管束，而於90年
      12月4 日因停止其處分出監，並於91年7 月10日保護管束
      期滿未經撤銷，視為執行完畢，此有臺灣高等法院被告前
      案紀錄表1 份在卷可查，其於前案強制戒治執行完畢釋放
      後5 年內，再犯本案毒品危害防制條例第10條第1 項之罪
      ，犯罪事證明確，其所為顯與該條例第23條第2 項之規定
      相符，應予依法論科。
二、論罪科刑之法律適用：
（一）查被告行為後，刑法業於94年2 月2 日經總統以華總一義
      字第09400014901 號令修正公布，並於95年7 月1 日施行
      ，刑法施行法第1 條之1 亦於95年6 月14日經總統以華總
      一義字第09500085181 號令公布施行，參酌最高法院95年
      5 月23日刑事庭第8 次會議決議，修正後刑法第2 條第1
      項之規定，係規範行為後法律變更所生新舊法律比較適用
      之準據法，於修正後刑法施行後，應適用修正後刑法第2
      條第1 項之規定，為「從舊從輕」之比較。另於比較時應
      就罪刑有關之共犯、未遂犯、想像競合犯、牽連犯、連續
      犯、結合犯，以及累犯加重、自首減輕暨其他法定加減原
      因（如身分加減）與加減比例等一切情形，本於統一性及
      整體性原則，綜其全部罪刑之結果而為比較。本院審酌：
      新修正刑法第47條關於累犯之規定，增加犯罪行為人之再
      犯係出於「故意」者，始有累犯加重之適用。本案被告再
      犯本案之罪，係出於故意，無論依修正前或修正後之刑法
      第47條規定（修正後係刑法第47條第1 項），均構成累犯
      ，依新修正之刑法第2 條第1 項前段之規定，應適用行為
      時之修正前刑法第47條規定論處。
（二）按海洛因屬毒品危害防制條例第2 條第2 項第1 款所定之
      第一級毒品，不得非法持有、施用，是核被告所為，係犯
      毒品危害防制條例第10條第1 項之施用第一級毒品罪。被
      告持有第一級毒品海洛因進而施用，其持有海洛因之低度
      行為，應為施用之高度行為所吸收，不另論罪。又被告前
      於90年間，因違反毒品危害防制條例案件，經臺灣屏東地
      方法院以90年度訴字第577 號判處應執行有期徒刑1 年4
      月確定，再於90年間，因竊盜案件，經臺灣高等法院高雄
      分院以90年度上易字第1876號判處有期徒刑1 年確定，嗣
      經定應執行有期徒刑2 年2 月確定，而於92年10月7 日假
      釋出監，至93年7 月11日因縮刑期滿假釋未經撤銷，而視
      為執行完畢等情，有臺灣高等法院被告前案紀錄表1 份在
      卷可參，其於前案有期徒刑執行完畢後5 年內，再犯本案
      有期徒刑以上之罪，為累犯，應依修正前刑法第47條規定
      加重其刑。爰審酌被告施用毒品足以戕害身心健康，滋生
      其他犯罪，惡化社會治安，其經觀察、勒戒、強制戒治後
      ，仍再度施用毒品，顯見其戒毒之意志不堅，自制力不佳
      ，應有入監矯治之必要，且其犯後矯飾犯行，毫無悔意，
      本不宜寬貸；惟念其施用毒品，戕害己身，本質上屬於病
      患性行為，公訴人具體求處有期徒刑1 年2 月，應屬允當
      等一切情狀，量處如主文所示之刑，以示懲儆。
（三）扣案之海洛因1 包（淨重0.48公克，空包裝重0.22公克）
      ，為查獲之第一級毒品，又上開包裝袋因包覆海洛因，衡
      情顯難與毒品完全析離，應依毒品危害防制條例第18條第
      1 項前段規定，併予宣告沒收銷燬之；至因鑑驗耗盡之海
      洛因既已滅失，自無庸再為沒收銷燬之諭知。又注射針筒
      1 支，經本院送驗結果，含有第一級毒品海洛因成分，且
      客觀上難以析離，業如前述，應依毒品危害防制條例第18
      條第1 項前段規定，予以宣告沒收銷燬之。被告雖辯稱上
      開物品非其所有，惟上開物品經警查獲時，僅被告1 人在
      場，此據證人潘仁達於警詢時證述甚明，亦無證據足資證
      明上開物品與他人之犯罪有何關聯，爰於本案併予宣告沒
      收銷燬之，附此敘明。
據上論斷，應依刑事訴訟法第299 條第1 項前段，毒品危害防制
條例第10條第1 項、第18條第1 項前段，刑法第2 條第1 項前段
、第11條、修正前刑法第47條，判決如主文。
本案經檢察官趙期正到庭執行職務。
中    華    民    國    95    年    8     月    16    日
                  刑事第九庭審判長法  官  張世賢
                                  法  官  王啟明
                                  法  官  謝梨敏
附錄本件判決論罪科刑法條：
毒品危害防制條例第10條第1項
施用第1級毒品者，處6月以上5年以下有期徒刑。


司法院資訊處製作；財團法人民間司法改革基金會備份。
